臺灣臺東地方法院刑事判決
111年度簡上字第9號
上  訴  人  臺灣臺東地方檢察署檢察官
上  訴  人
即  被  告  呂旻紋



上列上訴人因被告傷害案件，不服中華民國111年1月24日本院11
0年度東簡字第249號第一審刑事簡易判決（聲請簡易判決處刑案
號：110年度偵字第1209號），均提起上訴，本院管轄之第二審
合議庭判決如下：
    主  文
原判決撤銷。
呂旻紋犯傷害罪，處罰金新臺幣伍仟元，如易服勞役，以新臺幣
壹仟元折算壹日。
    事  實
一、呂旻紋因曾與鐘玉雄發生口角，心生不滿，竟基於傷害他人
    身體之犯意，於民國110年3月27日上午9時5分許至9時10分
    分許，在臺東縣臺東市桂林北路與博愛路路口之鐵馬道上，
    衝向鐘玉雄，持自製柴刀1把(已扣案)朝鐘玉雄之頭部攻擊
    ，並徒手打鐘玉雄之臉部，致鐘玉雄受有頭皮撕裂傷、唇表
    淺損傷等傷害。警方據報到場處理，將鐘玉雄送醫，並調閱
    現場監視器，始查悉上情。
二、案經鐘玉雄訴由臺東縣警察局臺東分局報告臺灣臺東地方檢
    察署檢察官偵查起訴。。
    理  由
壹、程序部分
    本判決所引用據以認定事實之各項傳聞證據，均經被告呂旻
    紋於本院審理中同意有證據能力，且檢察官、被告於本院調
    查證據時，已知其內容及性質，均未於言詞辯論終結前聲明
    異議。本院審酌各該證據作成之情況，俱無違法、不當取證
    或顯有不可信之情形，作為證據使用均屬適當，依刑事訴訟
    法第159條之5規定，認均得作為證據使用。另其他非供述證
    據部分，本院於審判期日，依各該證據不同之性質，以提示
    或告以要旨等法定調查方法逐一調查，並使當事人表示意見
    ，本院亦查無法定證據取得禁止或證據使用禁止之情形，故
    認所引用各項證據資料，均具有證據能力。
貳、實體部分
一、認定事實之證據及理由　　
(一)上揭犯罪事實，業據被告於警詢、偵查及本院準備程序及審
    理中均坦承不諱（見警卷第3至4頁；偵卷第9頁；本院卷第8
    2、117頁），核與證人即目擊證人方美花於警詢中之證述；
    證人即到場員警葉以群、張祐誠於偵查中之證述相符（見警
    卷第10至12頁；偵卷第45至46頁）；並有110年3月27日員警
    職務報告1份、臺東縣警察局臺東分局扣押筆錄、扣押物品
    目錄表、扣押物品收據、扣押物品清單各1份、扣案柴刀1把
    、現場監視器影像光碟1片及監視器影像翻拍照片共17張、
    現場蒐證及告訴人鐘玉雄之照片共13張、衛生福利部臺東醫
    院110年4月23日東醫歷字第1100063057號函暨所附告訴人之
    病歷資料1份在卷可稽（見警卷第1、13至18頁、第23至37頁
    ；偵卷第17至31頁），足認被告之任意性自白與事實相符而
    堪以採信。
(二)綜上，本案事證明確，被告前開犯行堪以認定，應依法論科
    。
二、論罪科刑
(一)核被告所為，係犯刑法第277條第1項之傷害罪。被告基於單
    一犯意，於密切接近之時間、地點，攻擊告訴人之頭部及臉
    部，依一般社會健全觀念，在時間差距上難以強行分開，應
    視為數個舉動之接續施行，合為包括之一行為予以評價，屬
    接續犯。
(二)查被告前①因傷害案件，經本院以108年度東簡字第36號判決
    判處有期徒刑3月確定；②因施用毒品案件，經本院以108年
    度簡字第81號判決判處有期徒刑6月確定，上開①、②案件之
    刑期，嗣經本院以108年度聲字第638號裁定定應執行刑為有
    期徒刑8月，並於109年6月25日執行完畢，有臺灣高等法院
    被告前案紀錄表1份在卷可稽，是被告於受有期徒刑執行完
    畢後，5年以內故意再犯本案有期徒刑以上之罪，為累犯。
    原審審酌被告於前案執行完畢後，理應自我約束以避免再犯
    罪，然竟更犯本案有期徒刑以上之傷害罪，顯見守法意識薄
    弱，有加重其刑以收警惕之效之必要，又其本案犯罪之情節
    亦無罪刑不相當或有違反比例原則之情，爰依刑法第47條第
    1項規定加重其刑（依刑事裁判書類簡化原則，判決主文不
    記載累犯；原判決係於最高法院刑事大法庭110年度台上大
    字第5660號裁定宣示前作成，依該裁定意旨，本院就原判決
    論處累犯部分只須依該裁定宣示前之原標準審查有無錯誤即
    可，而未以該裁定據為撤銷原判決之理由）。
三、撤銷改判之理由　
(一)被告之上訴意旨略以：被告已與告訴人鍾玉雄和解並賠償告
    訴人，故告訴人已撤回告訴，惟原審已經判決，故提起本件
    上訴，請求從輕量刑等語。
(二)原審認被告因對告訴人心生不滿，竟不思克制情緒，貿然訴
    諸暴力，致告訴人受有上揭傷勢，明顯欠缺尊重他人身體法
    益之觀念，法治觀念薄弱，應予非難；惟考量被告犯後始終
    坦承犯行，犯後態度尚可，且被告親自具狀請本院代為尋找
    告訴人，並安排調解，惜原審安排調解後，告訴人並未如期
    到庭，但已足見被告就其錯誤確實深具悔意；兼衡被告國中
    肄業之智識程度，目前靠打工維生、家境貧寒之經濟狀況，
    以及被告此次犯罪之動機、目的、手段、所受刺激、告訴人
    所受傷害、所用自製柴刀外觀上實為鈍器等一切情狀，量處
    拘役15日，並諭知如易科罰金以新臺幣(下同)1,000元折算1
    日等情，固非無見。惟查，被告於原審判決後業與告訴人達
    成和解，告訴人並具狀撤回，此有刑事聲請撤回告訴狀在卷
    可參（見本院卷第15頁），此涉及被告量刑之基礎已有變更
    ，原審未及審酌上述科刑情狀，即非允當。原審判決既有上
    開量刑失當之處，被告以原審量刑過重為由提起上訴，為有
    理由。
(三)檢察官上訴意旨雖略以：告訴人所受傷勢非輕，身心蒙受極
    大痛苦，被告事後未與告訴人達成和解，亦未賠償告訴人之
    損害，足認犯後並無悔意，況被告前曾因細故以木棍器械毆
    傷他人，經判處有期徒刑3月確定(即前揭①之案件)，與本案
    均為持械攻擊之傷害案件，原審因此未加重其量刑，亦未調
    查告訴人之意見，僅量處被告拘役15日，實屬過輕等語。惟
    查，原審量定刑度時，已審酌被告各種犯罪情狀如上，且具
    體表明所審酌之各項事由（已有考量告訴人所受之傷害、被
    告於原審時尚未與告訴人達成和解並賠償其損害及被告本案
    構成累犯加重其刑等情)，並無逾越法定刑度，尚無明顯失
    出或失入之情形，核與罪刑相當原則無悖，自屬允洽。況本
    案提起上訴後，被告已賠償並與告訴人達成和解，告訴人亦
    撤回上訴，業如前述，且被告所犯為告訴乃論之罪，上訴本
    院時雖已不得撤回上訴，惟被告已賠償告訴人，盡力消弭損
    害。從而，檢察官提起上訴係就原審之量刑提出不服，然未
    提出足以改變原審量刑因子之證據，是檢察官上訴主張原審
    量刑過輕，自難認為可採。
(四)綜上，檢察官上訴並無理由，惟原判決既有上述(二)量刑之
    瑕疵，被告上訴為有理由，自應由本院將原審判決撤銷改判
    。  　　
(五)爰以行為人之責任為基礎，被告僅因細故與告訴人發生爭執
    ，竟不思以理性方式溝通解決，選擇使用暴力，並持柴刀揮
    砍告訴人，造成告訴人受有頭皮撕裂傷、唇表淺損傷等傷害
    ，顯對於他人之身體法益缺乏尊重之觀念，惡性非輕，行為
    殊值非議；然考量其犯後均坦承犯行之態度，且已賠償告訴
    人5,000元，告訴人並具狀撤回告訴，業如前述；兼衡被告
    於本院審理中自陳高中肄業之智識程度、職業為養殖場抓魚
    、每週一才有工作、月收入約1萬多元、家庭經濟狀況勉持
    、未婚、現無人需扶養、但須照顧年邁父母及處理臨時狀況
    等一切情狀(見本院卷第119頁)，量處如主文所示之刑，並
    諭知易服勞役之折算標準。
四、沒收
　　按供犯罪所用、犯罪預備之物或犯罪所生之物，屬於犯罪行
    為人者，得沒收之，犯罪所得，屬於犯罪行為人者，沒收之
    。但有特別規定者，依其規定，刑法第38條第2項定有明文
    。扣案之柴刀1把，雖係被告為本件犯行時所用之物，然非
    被告所有，業據被告於警詢、偵查及本院審理中所自陳(見
    警卷第3至4頁；偵卷第9頁；本院卷第114頁)，亦非違禁物
    ，欠缺刑法上重要性，爰不宣告沒收。
據上論斷，應依刑事訴訟法第455條之1第1項、第3項、第364 條
、第369條第1項前段、第299條第1項前段，刑法第277條第1項、
第42條第3項，刑法施行法第1條之1第1項，判決如主文。
本案經檢察官羅佾德聲請簡易判決處刑，檢察官羅佾德提起上訴
，檢察官馮興儒到庭執行職務。
中　　華　　民　　國　　111 　年　　7 　　月　　28　　日
                  刑事第一庭  審判長法  官  邱奕智
　　　　　　　                      法  官  陳偉達
　　　　　　                      　法  官  施伊玶
以上正本證明與原本無異。
本判決不得上訴。 
　　　　　　　　　　　　　　　　　　書記官  劉嘉綸
中　　華　　民　　國　　111 　年　　7 　　月　　29　　日
　　　　　　　　　
附錄法條：
中華民國刑法第277條第1項
傷害人之身體或健康者，處5年以下有期徒刑、拘役或50萬元以
下罰金。